【裁判字號】    99,交抗,472
【裁判日期】    990531
【裁判案由】    聲明異議
【裁判全文】
臺灣高等法院臺中分院刑事裁定         99年度交抗字第472號
抗  告  人
即受處分人  甲○○
上列抗告人因違反道路交通管理處罰條例案件，不服臺灣南投地
方法院中華民國99年4月30日所為裁定（99年度審交聲字第4號）
提起抗告，本院裁定如下:
    主  文
抗告駁回。
    理  由
一、本件抗告意旨略以：原裁定關於異議人即抗告人（下稱抗告
    人）之姓名、系爭車輛全長33公尺、系爭車輛後輪至前輪為
    10公尺之記載均有錯誤（原裁定理由欄一、第一行；原裁定
    理由欄二、第5行；原裁定理由欄二、第7行），附上異議書
    為憑。且車身認定為何，因本客車後輪未越停止線且車頭前
    緣並未超越西康路口，附上違規地點之照片為證。又以原裁
    定換算之程式且答覆為已通過系爭路口，為何本客車後輪未
    超越停止線，其路口感應設備無法檢測其正確性，為何將其
    連接應予獨立作業以為公正，抗告人有所爭議，應連同覆函
    附上其維修紀錄以示公正。另上揭路口並未設有闖紅燈之警
    示標示使抗告人有掉入陷阱之感受，為此提出抗告，請求另
    為適當之裁定云云。
二、按汽車行駛至交岔路口，其行進、轉彎，應遵守燈光號誌或
    交通指揮人員之指揮，遇有交通指揮人員指揮與燈光號誌並
    用時，以交通指揮人員之指揮為準，道路交通安全規則第10
    2 條第1項第1款訂有明文。又汽車駕駛人，行經有燈光號誌
    管制之交岔路口闖紅燈者，處新臺幣（下同）1800元以上54
    00元以下罰鍰，並記違規點數3 點，道路交通管理處罰條例
    第53條第1項、第63條第1項第3款分別定有明文。
三、經查：
  (一)按「線圈感應式微電腦闖紅燈照相儀器」之感應線圈係埋設
    於路面，該採證地點停止線前設有「Ｓ」標示車輛車輪感應
    器，其主機控制單元，除設定時間調整及啟動照相各設定單
    元外，微電腦控制單元，係與路口行車管制號誌時相、週期
    、時比等同步設定，車輛必須在路口交通號誌顯示「紅燈」
    之情況下，車輪輾壓過埋設於停等線地底之固定式電腦自動
    照相機之感應線圈，始會啟動相機拍照採證。而本件固定桿
    式闖紅燈照相儀器拍攝原理為，於路口各車道停止線前及停
    止線與行人穿越道間各埋設一道感應線圈，當該處號誌轉「
    紅燈」亮起後，車輛輾壓到第一道感應線圈，微電腦開始計
    時，車輛輾壓到第二道感應線圈時微電腦啟動拍照設備相隔
    1秒連續拍照 2張並同步停止計時計算車速，此時車速（V）
    等於「二道感應線圈之距離（D）」除以「車輛行經二道感
    應線圈之時間（T）」，有臺東縣警察局99年1月26日東警交
    字第0990031519號函附相關資料在卷可稽（原審卷第 9至22
    頁）。又本件闖紅燈照相設備係屬線圈感應式微電腦闖紅燈
    照相儀器，雖因國內經濟部標準檢驗局未有檢定該儀器之技
    術及訂定針對本件類型設備的檢定檢查技術規範，然查該儀
    器經檢驗合格，有志伸股份有限公司98年4月11日志字第09B
    B011號函暨附荷蘭原廠出廠檢驗報告在卷可憑；另內政部警
    政署已於97年 1月17日通令各單位暫停感應線圈式設備執行
    測超速取締工作，但仍維持其闖紅燈照相取締功能等情，有
    志伸股份有限公司98年3月 5日誌字第09BD189號函暨附電子
    報（參見本院98年度交抗字第1130號裁定），暨經濟部標準
    檢驗局95年9月21日經標四字第09500102740號函解釋略以：
    「…微電腦闖紅燈自動測速照相系統之『線圈感應式測速器
    』功能予以關閉（即僅拍攝闖紅燈違規，不拍攝超速違規）
    ，即該設備即不受度量衡法規範。」等語（參見臺灣高等法
    院99年度交抗字第 890號裁定）足參。足見感應式線圈測速
    設備雖因經濟部標準檢驗局並無檢驗測速之設備，而無法檢
    定測速功能之準確性，致暫停用以取締超速，但取締闖紅燈
    部分，並不在停用之列，仍可作為合法之取締工具，尚不得
    逕予否認該設備於正常使用下所取得之數據。故本件感應式
    線圈闖紅燈照相設備既經檢驗合格，本件所使用之闖紅燈自
    動照相設備，其準確度及正確性應無疑慮。抗告人依其個人
    主觀臆測而質疑本件闖紅燈自動照相設備之正確性云云，尚
    無可採。
  (二)觀諸原審卷附第1張採證相片（詳見原審卷第11頁下方）顯
    示拍攝時間為98年10月2日18時00分，受處分人駕車通過路
    口停等線而觸發感應式線圈之時間為紅燈亮起後第2.2秒；
    第2張採證相片（詳見原審卷第11頁上方）所顯示拍攝時間
    亦為98年10月2日18時00分，通過路口停等線而觸發感應式
    線圈之時間為紅燈亮起後第3.3秒，此均屬採證照相機上以
    電子儀器自動顯示之資訊，並無事後偽造或變造之可能，堪
    可採信。參以上開說明，可知本件係紅燈亮起2.2秒時，固
    定式電腦自動照相機在停止線前方感應線圈始經車輪輾壓而
    啟動拍照，衡情抗告人所駕駛之車輛若係於紅燈亮前即超越
    停止線，而將車輪壓在停止線前方感應線圈上，則紅燈亮時
    應即啟動上開相機拍照採證，不會延至2.2秒後。再觀諸本
    件2幀採證照片管制號誌燈均顯示為「紅燈」，足徵抗告人
    自第1張採證相片所示位置任意前行通過，進入第2張採證相
    片所示之行人穿越道上位置。是抗告人有闖紅燈之違規行為
    甚明。至原裁定所提及該車輛測得時速、行進範圍，目的僅
    係在說明該車輛於當時並無煞停意圖，且該車輛當時車速究
    與本件受處分人是否闖紅燈並無關連，故抗告人此項辯解亦
    不足採。
  (三)又抗告人辯稱舉發地點未設立警示標示，令人有掉入陷阱之
    感受云云。然查，道路主管機關本得於法令授權範圍內，基
    於權責對於各項行政措施包括道路設計、交通號誌、標誌、
    標線之設置、更動為具體裁量、規劃，以求達成道路充分有
    效能利用、維持交通秩序、保障道路使用人往來便利與安全
    之行政目的，除有違背法令或明顯矛盾、錯誤，縱係司法機
    關亦不得涉入此行政權核心領域，而民眾對於行政機關具體
    行政措施如有意見，自應循正當管道向行政機關反應，尤不
    得由民眾自行主觀認定是項措施是否合理、是否遵循。況舉
    發地點縱未設立闖紅燈警示標示，並不影響抗告人闖紅燈之
    責任，抗告人執此為抗告之理由，亦無足採。
  (四)至於原裁定理由中關於異議人即抗告人之姓名為「吳孟修」
    、系爭車輛「全長33公尺」、系爭車輛後輪至「前輪」為10
    公尺之記載（原裁定理由欄一、第一行；原裁定理由欄二、
    第5行；原裁定理由欄二、第7行）固有誤載情形，然核其誤
    載尚不影響全案情節及裁定本旨，自難據此指摘原裁定不當
    。
四、綜上所述，本件原處分機關依道路交通管理處罰條例第53條
    第1項、第63條第1項第3款之規定，裁處抗告人罰鍰 3600元
    ，並記違規點數 3點，並無違誤，原裁定法院維持原處分機
    關依前開規定之裁處結果，駁回抗告人之異議，其認事用法
    ，核無不合。抗告人執前詞提起抗告，為無理由，應予駁回
    。
五、據上論結，應依道路交通案件處理辦法第26條，刑事訴訟法
    第412條，裁定如主文。
中    華    民    國    99    年    5     月    31    日
              刑事第四庭  審判長法  官  洪  耀  宗
                                法  官  劉  登  俊
                                法  官  許  文  碩
以上正本證明與原本無異。
不得再抗告。
                                書記官  郭  蕙  瑜
中    華    民    國    99    年    5     月    31    日

司法院資訊處製作；財團法人民間司法改革基金會備份。
